【裁判字號】    98,交聲,4337
【裁判日期】    981217
【裁判案由】    聲明異議
【裁判全文】
臺灣臺中地方法院刑事裁定            98年度交聲字第4337號
原處分機關  交通部公路總局臺中區監理所豐原監理站
異  議  人
即受處分人  甲○○
上列異議人因違反道路交通管理處罰條例案件，對於交通部公路
總局臺中區監理所豐原監理站中華民國九十八年十一月十三日所
為之裁決（豐監稽違字第裁六三－ＨＤ0000000號），聲
明異議，本院裁定如下：
    主    文
原處分撤銷。
甲○○在設有禁止停車標線處所停車，處罰鍰新臺幣玖佰元。
    理    由
一、原處分機關交通部公路總局臺中區監理所豐原監理站係以：
    異議人即受處分人（以下逕稱異議人）甲○○所有之車牌號
    碼OQ－3610號自用小客車於民國九十八年九月八日十八時三
    十分許，在臺中縣豐原市○○路一三四號前，因「於禁止臨
    時停車處所停車」之違規，為臺中縣警察局豐原分局頂街派
    出所員警以其有違反道路交通管理處罰條例第五十六條第一
    項第一款規定之行為，掣開中縣警交字第ＨＤ000000
    0號舉發通知單逕行舉發，並經原處分機關依道路交通管理
    處罰條例第五十六條第一項第一款及違反道路交通管理事件
    統一裁罰基準及處理細則第四十三條、四十四條、六十七條
    規定，裁處異議人罰鍰新臺幣（下同）九百元，於法並無不
    合等語。
二、異議人甲○○聲明異議意旨略以：依四張採證照片顯示，該
    路段雙邊皆為店家，平日裝卸貨物頻繁，且店家前終日均停
    靠機車，卻不見員警取締，當天伊送貨至店家後不到三分鐘
    ，即遭員警拍照取締，員警選擇性之取締方式令伊難以接受
    ，爰依法聲明異議云云。
三、按汽車駕駛人駕駛汽車停車時，在設有禁止停車標線（黃色
    實線）處所不得停車，道路交通安全規則第一百十二條第一
    項第四款定有明文。所謂禁止停車標線（黃色實線），係用
    以指示禁止停車路段，以劃設於道路緣石正面及頂面為原則
    ，無緣石之道路得標繪於路面上，距路面邊緣以三十公分為
    度；又禁止停車標線禁止時間為每日上午七時至晚間八時，
    如有延長或縮短之必要時，應以標誌及附牌標示之，道路交
    通標誌標線號誌設置規則第一百六十八條第一項、第二項及
    第四項均有規定。如汽車駕駛人停車時，有在設有禁止停車
    標線（黃色實線）之處所停車之情形者，處新臺幣（下同）
    六百元以上一千二百元以下罰鍰，道路交通管理處罰條例第
    五十六條第一項第四款亦有處罰明文。
四、經查：
  (一)異議人甲○○所有之車牌號碼OQ－3610號自用小客車於九十
    八年九月八日十八時三十分許，在臺中縣豐原市○○路一三
    四號前，因「於禁止臨時停車處所停車」之違規，經臺中縣
    警察局豐原分局頂街派出所員警拍照後掣單逕行舉發等情，
    有中縣警交字第ＨＤ0000000號舉發違反道路交通管
    理事件通知單一紙及現場採證照片二紙在卷可佐。
  (二)異議人甲○○雖以前揭情詞置辯；惟查，本件違規地點係在
    臺中縣豐原市○○路一三四號前之路段，由員警拍攝之第二
    張採證照片觀之，該路段靠近異議人停置車輛位置之測邊有
    多部機車停放，惟自該張採證照片左側電線杆下方，仍依稀
    可見該路段旁路側確設有黃色實線，復經本院以電話詢問舉
    發員警該路段是否確繪製禁止停車之標線，員警回覆以「豐
    原市○○路兩旁皆為黃線‧‧‧」等語，有本院公務電話記
    錄一紙在卷可稽，是依該採證照片、公務電話記錄，暨前揭
    法條規定所示，可知該路段確係兩旁路側繪製有黃色實線之
    禁止停車路段，自每日上午七時至晚間八時均禁止停車。而
    依舉發通知單所載，本件違規時間為晚間六時三十分，乃為
    禁止停車之時段，異議人自不得將車輛停放於該路段；異議
    人雖辯稱其係送貨至店家，車輛停放於該處不足三分鐘即遭
    員警拍照取締云云；惟按臨時停車，係指車輛因上、下人、
    客，裝卸物品，其引擎未熄火，停止時間未滿三分鐘，保持
    立即行駛之狀態，道路交通管理處罰條例第三條第九款定有
    明文，是以，臨時停車有其停車目的、引擎狀態、停止時間
    之限制，非可恣意解釋認定。查本件異議人駕駛之車輛停放
    於該黃線區當時，引擎已熄火，有本院電話紀錄表(二)一紙附
    卷可憑，故該車輛當時狀態已與前所揭示之臨時停車之要件
    迥然不符，不得逕認交通法規上所指之臨時停車，異議人混
    淆臨時停車之定義，自無由據予免除其罰責。又行政行為，
    應以誠實信用之方法為之，並應保護人民正當合理之信賴；
    行政行為，非有正當理由，不得為差別待遇，行政程序法第
    八條、第六條分別定有明文，此即行政法上之誠實信用原則
    、信賴保護原則及平等原則。是基於事理之本質，相同事件
    固應為相同之處理，不得任意為差別之待遇；然在法治國家
    ，遵守法規為每一國民之責任，自不得以他人或自己過去之
    違規行為未被取締，即執為自己亦可以不遵守規定之適法理
    由，否則即係曲解前揭誠實信用原則、信賴保護原則、平等
    原則及由平等原則所衍生之行政自我拘束原則之真義，亦即
    人民不得主張「不法之平等」。故行政機關若怠於行使權限
    ，致人民因個案違法狀態未排除而獲得利益時，該利益並非
    法律所應保護之利益，其他人民自不能要求行政機關比照該
    違法案例而授予利益。是異議人指摘其於本件舉發當日路旁
    停放機車卻不見拖吊取締乙情，縱認屬實，均不能據為異議
    人本件免罰之理由，應併敘明。
五、按受處分人，不服道路交通管理處罰條例第八條主管機關所
    為之處罰，得於接到裁決書之翌日起二十日內，向管轄地方
    法院聲明異議；交通法庭認為聲明異議有理由或「聲明異議
    雖無理由而原處分不當或違法者，應以裁定將原處分經聲明
    異議部分撤銷」，並自為裁定；道路交通管理處罰條例第八
    十七條第一項及道路交通案件處理辦法第二十條前段分別定
    有明文。查本件異議人甲○○係於禁止停車之處所停車，所
    違反者係道路交通管理處罰條例第五十六條一項第四款之規
    定；原處分機關未查，誤引道路交通管理處罰條例第五十六
    條一項第一款之規定，其適用法規顯有違誤之處；原處分機
    關上揭裁處既經異議人聲明異議，復有上述違失之處，雖異
    議人之異議為無理由，依前揭說明，原處分仍屬無可維持，
    應由本院依法予以撤銷，並依道路交通管理處罰條例第五十
    六條第一項第四款及違反道路交通管理事件統一裁罰基準表
    規定，另自為裁定如主文第二項所示。
六、據上論斷，依道路交通管理處罰條例第八十七條第二項、道
    路交通案件處理辦法第二十條前段，裁定如主文。
中    華    民    國    98    年    12    月    17    日
                  交通法庭  法  官  陳思成
上正本證明與原本無異。
如不服本裁定，應於送達後五日內，向本院提出抗告狀。
                            書記官  吳詩琳
中    華    民    國    98    年    12    月    17    日


司法院資訊處製作；財團法人民間司法改革基金會備份。
